臺灣臺中地方法院刑事判決　　　　　　 100年度訴字第2578號
公　訴　人　臺灣臺中地方法院檢察署檢察官
被　　　告　廖淑君
上列被告因毒品危害防制條例案件，經檢察官提起公訴(100年度
毒偵字第2563號），被告於準備程序就被訴事實為有罪之陳述，
經告以簡式審判程序之旨，並聽取當事人意見後，合議庭裁定由
受命法官獨任進行簡式審判程序，本院判決如下：
    主    文
廖淑君施用第一級毒品，累犯，處有期徒刑玖月。
    犯罪事實
一、廖淑君曾因施用毒品案件，經本院裁定送觀察、勒戒後，認
    無繼續施用毒品之傾向，於民國87年 8月13執行完畢釋放，
    並由本院87年度訴字第 987號為免刑判決確定。復於90年間
    因施用毒品案件，經本院裁定送觀察、勒戒後，認有繼續施
    用毒品之傾向，再裁定送強制戒治，於91年11月19日執行完
    畢釋放；刑事責任部分，則經本院90年度訴字第33號判處有
    期徒刑10月確定。又於95年間因施用第一級毒品案件，經本
    院95年度訴字第3342號判處有期徒刑8月，嗣減為有期徒刑4
    月確定；96年間再因施用第一級毒品案件，經本院96年度訴
    字第2431號判處有期徒刑11月確定，後二案經接續執行，於
    97年 7月31日執行完畢。不料廖淑君仍不知悔改，復基於施
    用第一級毒品海洛因之犯意，於100年5月 6日下午2、3時許
    ，在其當時位於臺中市○○區○○路566巷55弄2號之租屋處
    ，將第一級毒品海洛因放入注射針筒再加水注射之方式，施
    用第一級毒品海洛因1次。嗣於100年5月6日21時許，廖淑君
    因友人郭文嘉在其上開租屋處所施用毒品致死案，為警調查
    ，經徵得廖淑君之同意後，採尿送驗結果，呈可待因及嗎啡
    陽性反應，因而查獲上情。
二、案經臺中市政府警察局豐原分局移送臺灣臺中地方法院檢察
    署檢察官偵查起訴。
    理    由
一、上開犯罪事實，業據被告廖淑君於警詢、偵查及本院均坦白
    認罪（見警卷第7、8頁、偵查卷第23、24頁、本院卷第19、
    23頁），且被告前揭採尿送驗結果，確呈海洛因經人體代謝
    後之可待因、嗎啡陽性反應，此有臺中市政府警察局豐原分
    局委託鑑驗尿液代號與真實姓名對照表、詮昕科技股份有限
    公司於100年 5月20日出具原樣編號G100141之濫用藥物尿液
    檢驗報告在卷可憑（見警卷第15至17頁）。是被告之自白應
    與犯罪事實相符，堪認其確有上開施用海洛因之行為。
二、按施用第一、二級毒品為犯罪行為，毒品危害防制條例第10
    條第 1項定有處罰明文，故施用第一、二級毒品者，依前揭
    規定本應科以刑罰，惟基於刑事政策，對合於一定條件之施
    用者，依同條例第20條、第23條之規定，施以觀察、勒戒或
    強制戒治之保安處分。又毒品危害防制條例於92年7月9日修
    正公布，自93年1月9日施行，其中第20條、第23條將施用毒
    品之刑事處遇程序，區分為「初犯」及「5年內再犯」、「5
    年後再犯」。依其立法理由之說明：「初犯」，經觀察、勒
    戒或強制戒治後，應為不起訴處分或不付審理之裁定；經觀
    察、勒戒或強制戒治執行完畢釋放後，「5 年內再犯」者，
    因其再犯率甚高，原實施之觀察、勒戒及強制戒治既已無法
    收其實效，爰依法追訴或裁定交付審理。至於經觀察、勒戒
    或強制戒治執行完畢釋放後，「5 年後再犯」者，前所實施
    之觀察、勒戒或強制戒治已足以遮斷其施用毒品之毒癮，為
    期自新及協助其斷除毒癮，仍適用「初犯」規定，先經觀察
    、勒戒或強制戒治之程序。從而依修正後之規定，僅限於「
    初犯」及「5年後再犯」2種情形，始應先經觀察、勒戒或強
    制戒治程序。倘被告於 5年內已再犯，經依法追訴處罰，縱
    其第3次（或第3次以上）再度施用毒品之時間，在初犯經觀
    察、勒戒或強制戒治執行完畢釋放5年以後，已不合於「5年
    後再犯」之規定，且因已於「5 年內再犯」，顯見其再犯率
    甚高，原實施觀察、勒戒或強制戒治，已無法收其實效，即
    應依該條例第10條處罰。至於第3次（或第3次以上）施用毒
    品之時間，是否宜有期間限制？以多久為適宜？則分屬刑事
    政策、專門醫學之範圍，非審判機關所能決定，有待循立法
    途徑解決（最高法院97年度第5次刑事庭會議、95年度第7次
    刑事庭會議決議參照）。查被告前因施用毒品案件，經本院
    裁定送觀察、勒戒後，認無繼續施用毒品之傾向，於87年 8
    月13執行完畢釋放，並由本院87年度訴字第 987號為免刑判
    決確定。復於90年間因施用毒品案件，經本院裁定送觀察、
    勒戒後，認有繼續施用毒品之傾向，再裁定送強制戒治，於
    91年11月19日執行完畢釋放；刑事責任部分，則由本院90年
    度訴字第33號判處有期徒刑10月確定。又於95年間因施用第
    一級毒品案件，經本院95年度訴字第3342號判處有期徒刑 8
    月，嗣減為有期徒刑 4月確定；96年間再因施用第一級毒品
    案件，經本院96年度訴字第2431號判處有期徒刑11月確定等
    情，有臺灣高等法院被告前案紀錄表在卷可稽（見本院卷第
    5至9頁）。本件被告施用第一級毒品海洛因之犯行，距其上
    開觀察勒戒、強制戒治執行完畢釋放之時間雖已逾 5年，但
    因其犯毒品危害防制條例第10條之罪，於觀察勒戒、強制戒
    治執行完畢釋放以後，已於 5年內再犯毒品危害防制條例第
    10條之施用毒品罪，並經刑事判決確定，業如前述，是本件
    施用毒品之行為，即與單純之初犯毒品危害防制條例第10條
    之施用毒品罪，經觀察勒戒或強制戒治執行完畢釋放以後「
    5 年後再犯」之情形有別。又被告經觀察勒戒、強制戒治釋
    放後，既於 5年內再施用毒品多次，足見先前所實施之觀察
    勒戒及強制戒治尚不足以遮斷其施用毒品之毒癮，已無法收
    其實效，是被告既非於上開觀察勒戒、強制執行執行完畢後
    5 年內，均無任何施用毒品之犯行，揆諸上開最高法院刑事
    庭會議決議意旨，被告所為本件施用毒品犯行，即無現行毒
    品危害防制條例第20條第3項之適用，自毋須依同條第1項、
    第 2項規定施予觀察、勒戒或強制戒治之處遇程序，而應逕
    依毒品危害防制條例第23條第 2項規定訴追處罰。綜上所述
    ，本件被告施用第一級毒品海洛因之犯罪事證已臻明確，其
    犯行洵堪認定，應依法論罪科刑。
三、查海洛因係毒品危害防制條例第2條第2項第 1款所定之第一
    級毒品，不得非法持有、施用。被告施用海洛因，核其所為
    ，係犯毒品危害防制條例第10條第 1項之施用第一級毒品罪
    。被告施用毒品前之持有第一級毒品海洛因之行為，本應論
    以持有第一級毒品罪，惟持有後進而施用，其持有之低度行
    為應為施用之高度行為所吸收，不另論以持有第一級毒品罪
    責。查被告曾於95年間因施用第一級毒品案件，經本院95年
    度訴字第3342號判處有期徒刑8月，嗣減為有期徒刑4月確定
    ；96年間再因施用第一級毒品案件，經本院96年度訴字第24
    31號判處有期徒刑11月確定，上開案件經接續執行，於97年
    7 月31日執行完畢，有臺灣高等法院被告前案紀錄表在卷可
    參，其於徒刑執行完畢，5 年以內故意再犯本件有期徒刑以
    上之罪，為累犯，應依刑法第47條第 1項之規定加重其刑。
    爰審酌被告另有多次犯罪前科之品行（參卷附臺灣高等法院
    被告前案紀錄表）、國中肄業之智識程度、從事服務業而經
    濟勉可維持之生活狀況（見警卷第 5頁被告警詢筆錄受詢問
    人資料），其因施用毒品，經觀察勒戒、強制戒治執行完畢
    後，仍不思戒惕，且無視於毒品對於自身健康之戕害及國家
    對於杜絕毒品犯罪之禁令，再次施用毒品，未見戒除惡習之
    決心，惡性非輕，然念及被告已逾 2年未有施用毒品之紀錄
    ，本次犯後能坦承犯行，態度良好，其施用毒品並無危害他
    人，犯罪手段尚屬平和，暨施用毒品者均有相當程度之成癮
    性及心理依賴，其犯罪心態與一般刑事犯罪之本質並不相同
    ，應側重適當之醫學治療及心理矯治為宜，且公訴人之求刑
    尚屬適當等一切情狀，從輕量處如主文所示之刑，以示懲儆
    。又刑法第62條業已將自首之規定修正為得減輕其刑，其修
    法理由為：「自首之動機不一而足，有出於內心悔悟者，有
    由於情勢所迫者，亦有基於預期邀獲必減之寬典者。對於自
    首者，依現行規定一律必減其刑，不僅難於獲致公平，且有
    使犯人恃以犯罪之虞。在過失犯罪，行為人為獲減刑判決，
    急往自首，而坐令損害擴展之情形，亦偶有所見。是必減主
    義，在實務上難以因應各種不同動機之自首案例。惟得減主
    義，既可委由裁判者視具體情況決定減輕其刑與否，運用上
    較富彈性，真誠悔悟者可得減刑自新之機，而狡黠陰暴之徒
    亦無所遁飾，可符公平之旨，宜予採用。」本件被告係因友
    人郭文嘉在其位於臺中市○○區○○路566巷55弄2號居住處
    所施用毒品致死案，為警調查，即坦承有與郭文嘉一起注射
    施用海洛因等事實，有警詢筆錄在卷可憑（見警卷第7、8頁
    ），則此部分縱可認被告係自首，亦係迫於當時業為警方調
    查，因其係施用之列管毒品人口，勢將被採尿送驗等無法逃
    避之情勢，始坦白犯行，非具主動戒除毒癮之真誠悔悟，依
    前揭修法理由，爰不適用自首規定減輕其刑，附此敘明。
四、據上論斷，應依刑事訴訟法第273條之1第 1項、第299條第1
    項前段，毒品危害防制條例第10條第 1項，刑法第11條前段
    、第47條第1項，判決如主文。
本案經檢察官吳錦龍到庭執行職務。
中    華    民    國   100    年    11    月    1     日
              刑事第十庭    法  官  張恩賜
以上正本證明與原本無異。
如不服本判決，應於收受判決後10日內向本院提出上訴書狀，並
應敘述具體理由；其未敘述上訴理由者，應於上訴期間屆滿後20
日內向本院補提理由書（均須按他造當事人之人數附繕本）「切
勿逕送上級法院」。
                            書記官  黃舜民
中    華    民    國   100    年    11    月    1     日
附錄本案論罪科刑法條
毒品危害防制條例第10條第1項：
施用第一級毒品者，處六月以上五年以下有期徒刑。